【裁判字號】    98,上訴,2244
【裁判日期】    980707
【裁判案由】    毒品危害防制條例
【裁判全文】
臺灣高等法院刑事判決                98年度上訴字第2244號
上  訴  人
即  被  告  甲○○
上列上訴人因毒品危害防制條例案件，不服臺灣士林地方法院98
年度訴更(一)字第1號，中華民國98年1月22日第一審判決（起訴案
號：臺灣臺北地方法院檢察署97年度偵字第3580號），提起上訴
，本院判決如下：
    主  文
上訴駁回。
    理  由
一、按提起第二審之上訴，其上訴書狀應敘述具體理由，為第二
    審上訴必備之程式，此觀刑事訴訟法第361條第2項之規定甚
    明。倘上訴理由之敘述未合乎具體之要求者，其上訴即屬同
    法第362條前段所定「上訴不合法律上之程式」，第二審法
    院應依同法第367條前段之規定，以判決駁回之。至其理由
    之具體與否，屬第二審法院審查範圍，不在第一審法院命補
    正之列，上訴書狀如已敘述理由，無論其具體與否，即無待
    其補提理由書或命補正之問題。此與上訴書狀全未敘述上訴
    理由者，第一審法院依刑事訴訟法第361條第3項之規定，應
    定期間先命補正之情形，尚屬有別。又第二審上訴之目的，
    既在於請求撤銷、變更原判決，則所謂「具體理由」，自應
    就原判決如何足以撤銷、如何應予變更之「事實上」或「法
    律上」之具體根據，本於確實之訴訟資料暨原因事實之所出
    ，逐一予以敘述、記載，必已具體指出原判決事實認定有如
    何之錯誤（例如原判決所採納之證據如何不具證據能力，以
    及所為證明力之判斷如何違背經驗、論理法則等），法律之
    適用（尤其實體法）有如何違誤之處，形式上足以動搖原判
    決使之成為不當或違法而得改判之事由；必要時並應提出有
    利於己之證據，期使第二審法院採納，俾為有利於上訴人之
    認定，始屬合法。況事實審法院，對於證據之取捨，依法有
    自由判斷之權，法院對於證據能力所為之判斷，苟基於吾人
    日常生活之經驗，而未違背客觀上應認為確實之定則，並已
    敘明其何以為此一判斷之理由者，即與證據法則不相違背，
    不能指為違法。而上訴理由之敘述，應先合乎具體之要求，
    始有所述可取與否之實體審理與判斷之問題。是上訴人之上
    訴書狀雖敘述上訴理由，但僅泛言原判決認定事實錯誤、違
    背法令、量刑失之過重或輕縱、原判決取捨證據不當等情詞
    ，而未依上揭意旨指出具體事由，或形式上雖已指出具體事
    由，然該等事由縱使屬實，亦不足以認為原判決有何不當或
    違法，或其所陳，與訴訟資料所載不相適合者，均應認其實
    質上並未符合具體之要件，庶符節制濫行上訴之立法意旨。
二、經查：本件上訴人甲○○因不服原審就其涉犯毒品危害防制
    條例案件，量處有期徒刑7月，併為相關沒收銷毀、沒收諭
    知之判決，提起上訴，其上訴理由泛稱：上訴人因本件違反
    毒品危害防制條例案件於檢察官偵查中即告知檢察官尚有另
    案竊盜案件經判刑3個月等候執行，檢察官仍同意上訴人施
    行美沙冬替代療法，並諭令於97年2月12日至觀護人處報到
    ，由觀護人開立替代療法轉介單轉介至臺北市市立陽明醫院
    進行治療，嗣上訴人於97年2月16日至97年5月16日入監執行
    上開竊盜案件所處之刑，檢察官卻以上訴人未如期至醫院報
    到治療又提起公訴，實與檢察官諭知上訴人施行替代療法之
    依據背道而馳。況本案經原審判決不受理後，經臺灣高等法
    院發回更審，改判有期徒刑7月，未將有利權益歸屬上訴人
    ，反將所有不利由上訴人概括承受，亦與法律維護被告應有
    之權益不符云云。惟查：上訴人雖於檢察官偵查中，經檢察
    官同意施行美沙冬替代療法，然檢察官已明白說明上訴人應
    通過醫療機構評估，始可能施行美沙冬替代療法，並獲得緩
    起訴處分，且上訴人於97年2月16日18時許回溯前26小時內
    之某時許，又因施用第一級毒品海洛因，並經臺灣板橋地方
    法院97年度訴字第1332號判處有期徒刑7月確定，有該刑事
    判決書及本院被告前案紀錄表各1份在卷可稽，顯見上訴人
    已因可歸責於己之事由，未能完成緩起訴應遵守事項之替代
    療法計畫，是原緩起訴處分顯未生效，亦無應否撤銷緩起訴
    處分之問題自明等情，業經原審於原判決理由中詳予敘明認
    定，而原判決所為之判斷並無違背經驗法則及論理法則，是
    上訴人任憑己意就原審已審酌之事項再行爭執，顯未依據卷
    內既有訴訟資料，具體指出或表明原判決有何採證、認事、
    用法等足以影響判決本旨之不當或違法之理由，揆之首揭說
    明，其上訴為不合法律上之程式，應予駁回，且不經言詞辯
    論為之。
中    華    民    國    98    年    7     月    7     日
                  刑事第十九庭審判長法  官  黃金富
                                    法  官  魏新國
                                    法  官  吳  燦
以上正本證明與原本無異。
如不服本判決，應於收受送達後10日內向本院提出上訴書狀，其
未敘述上訴之理由者並得於提起上訴後10日內向本院補提理由書
（均須按他造當事人之人數附繕本）「切勿逕送上級法院」。
                                    書記官  廖素花
中    華    民    國    98    年    7    月     8     日


司法院資訊處製作；財團法人民間司法改革基金會備份。
